【裁判字號】    95,台上,2036
【裁判日期】    950420
【裁判案由】    強盜
【裁判全文】
最高法院刑事判決            九十五年度台上字第二０三六號
    上  訴  人  台灣高等法院台南分院檢察署檢察官
    被      告  甲○○
                        188.
                        601.
                乙○○
                        6巷1.
上列上訴人因被告等強盜案件，不服台灣高等法院台南分院中華
民國九十二年七月三十日第二審判決（九十二年度上訴字第六九
五號，起訴案號：台灣雲林地方法院檢察署九十一年度偵字第三
六六六號），提起上訴，本院判決如下：
    主  文
原判決撤銷，發回台灣高等法院台南分院。
    理  由
本件原判決以公訴意旨略稱：被告甲○○、乙○○共同意圖為自
己不法之所有，於民國九十一年八月三十一日上午四時十五分許
，由甲○○駕駛車號Ｎ四－一九九五號白色自小客車把風，乙○
○駕駛車號八七八－ＱＫ自大貨車，侵入雲林縣斗六市○○路六
三三巷一號台灣銀行民生倉庫內，以掛勾吊竊取大型白色鐵筒，
因觸動保全系統，保全公司通知保全員吳世蕊前往處理，吳世蕊
抵達現場後，見甲○○停車在上址巷口，但不以為意，乃先入內
處理警報系統，並以手電筒照亮現場的乙○○，詢問李某：「到
此何事﹖」，詎乙○○見事機敗露，竟跳上大貨車，並駕貨車輾
壓吳世蕊，吳世蕊持手電筒猛敲司機座玻璃，試圖制止，然仍不
敵，乙○○為防護竊得之贓物，連續輾壓吳世蕊二次成傷，隨即
逃逸無蹤，經警循線拘提歸案，因認被告等共同涉犯刑法第三百
二十九條、第二百七十七條第一項之罪嫌等語。而經審理結果，
認被告等被訴之上開罪嫌，均屬不能證明，因而維持第一審諭知
被告等均無罪之判決，駁回檢察官在第二審之上訴。
惟查：（一）審理事實之法院，對於被告有利及不利之證據，均
應一併加以注意，並綜合全部證據資料，本於經驗及論理法則定
其取捨而為判斷，倘為無罪之判決，亦應詳述其全部證據取捨判
斷之理由，否則即有應於審判期日調查之證據未予調查及判決理
由不備之違法。原判決援引證人李忠桂之證述，作為認定被告等
於本件準強盜案發時不在現場之證明。惟李忠桂、甲○○於第一
審分別供稱：「（問：當天工地除了你及二位被告之外是否還有
一個綽號『阿錦』的人？）我只有看到他們二個而已」（李忠桂
部分，見第一審卷第一四九頁背面）、「（問：案發當天有無遇
到阿錦？）沒有」（甲○○部分，見同上卷第十五頁），與乙○
○供稱：「（問：修車時有幾人在場﹖）有董仔、阿錦」、「我
要去拿油管的時候，阿錦在那裡跟他一起修車」、「（問：你離
開時阿錦還在現場？）是」（見同上卷第三十頁、第三六頁），
顯相牴觸。而李忠桂前開供述，復與甲○○聽聞乙○○上揭供述
後所供：「（問：你修車的時候阿錦是否在場？）是」（見同上
卷第三七頁）不符。嗣第一審並循線查得「阿錦」，即為古必錦
及其年籍、住所（見第一審卷第一七二頁、第一九四頁），則李
忠桂上開證述及被告等前揭否認犯罪之辯解，是否可採，自有傳
訊證人古必錦查證明白之必要。又甲○○於第一審供稱：「他（
指乙○○）在那裡晃，我看他沒事，所以我就請他去幫我拿油管
」、「（問：去那裡拿油管？）彰化縣社頭鄉的一個我之前向朋
友承租的倉庫內，後來我沒有向他租了，但東西還放在裡面」、
「（問：朋友姓名為何？）他叫大象，我不知他的真實姓名」、
「（問：乙○○如何知道路？）我有告訴他路，我說縱貫路上右
轉，有一個大榕樹，看到抽水馬達的田寮，旁邊有一間廟，廟的
旁邊就可以看到了」（見同上卷第十九頁、第二十頁），與乙○
○所供：「（問：他叫你去那裡拿？）社頭」、「（問：是否知
道地點？）不曉得」、「（問：他有沒有告訴你地點？）有，說
是他朋友大象旁邊的貨櫃屋，我因為不熟，所以才停在路邊睡覺
」、「（問：他有沒有告訴你怎麼走？）沒有」（見同上卷第二
七頁、第二八頁），顯不一致；而甲○○修理壓路機既然亟須油
管，乙○○受託往取，何以停車在路邊睡覺？甲○○久候李某
未歸，何以未打電話相催？若被告等於事發當時確在彰化縣北斗
鎮的財瑪環保有限公司（下稱財瑪公司）修理壓路機，渠等與證
人李忠桂所供何以不相符合？另證人即甲○○之妻劉曉雯於第一
審雖為有利於被告等之證述，惟其證稱：「（問：既然乙○○沒
有進妳家，怎麼知道乙○○去載妳先生？）原本我先生在等乙○
○，後來他跟乙○○出去了，所以就拿了衣服走了」（見原審卷
第一六０頁背面），與乙○○供稱：「我們一起到了資源回收廠
，時間我不確定幾時」、「（問：何以不確定？）因為我十二點
多到甲○○處，約等了一個小時，他才上車」（見偵查卷第五三
頁），又相牴觸。原判決就此顯而易見之矛盾，未為審認、說明
，自屬理由不備。（二）認定事實所憑之證據，須確實存在，倘
判決書內所記載之證據，與卷內筆錄或證物之內容不相適合，則
其判決之根據，實際上並不存在，自屬採證違法。告訴人吳世蕊
於警局初訊供稱：「約九十一年八月三十一日四時十五分左右到
達，我到達現場發現有部貨車進入倉庫內，白色鐵筒已在貨車上
，我上前制止，在制止的過程中，我被該貨車拖行，我反抗，用
鎮暴手電筒敲打玻璃，在反抗的過程中，我被該貨車輾過」、「
（問：竊嫌共有幾人？）我發現一人，開貨車，車號八七八－Ｑ
Ｋ號，竊嫌年約三十歲左右，著紅色短上衣，留長頭髮（長至脖
子）」，乃意指其在竊案發生現場，目擊下手行竊者，係駕駛車
號八七八－ＱＫ號貨車、年約三十歲左右，著紅色短上衣，留長
至脖子之頭髮的男子；而其於警局複訊供稱：「經指認衝撞我的
車輛是警方尋獲的車輛無誤」、「我見過他（指車輛所有人甲○
○），當時我要進入斗六市○○路六三三巷一號了解狀況，進入
文化路六三三巷口時，他人就坐在駕駛座內（車頭朝向文化路方
向），他坐在一部三菱牌白色自小客車內，車內的人也一直看我
，我可以確定甲○○坐在駕駛座內」、「該車停於倉庫大門正前
方約四十公尺，為把風之人」，則係在警方查獲該貨車車主甲○
○供指認後，其認出事發當時駕駛一輛三菱牌白色自用小客車停
於行竊現場大門正前方者係甲○○，因而懷疑甲○○乃把風之人
；其前後供述，並無牴觸，原判決執吳世蕊就行竊人數究係幾人
之指訴，前後不一，說明其指訴非可採信，顯與上引警詢筆錄之
內容不符，此部分採證法則之運用，於法有違。又吳世蕊指證其
抵達遭竊現場時，甲○○係駕駛一輛白色三菱牌自用小客車，停
於現場大門正前方約四十公尺處；乙○○於偵查中復供認事發當
時確係駕駛一輛白色三菱牌自用小客車前往陳宅搭載甲○○外出
等語（見偵查卷第五二頁背面）。證人吳世蕊與被告等素昧平生
，若非親眼目擊，何能為上開與事實相符之供述？原判決不採納
不利於被告等之上開證據，未說明理由，有理由不備之違法。
（三）證人吳萬恭於第一審證稱：「我們請他（指甲○○）叫公
司負責人過來，負責人到達之後，我們問他有無僱用人來修理，
老闆說沒有，甲○○一直強調說是誰要借用，之後老闆就說：『
喔』、『這樣』」（見第一審第一０八頁）。顯係於審判中就其
親身經歷之事向法官所為之陳述，並非傳聞證據，原判決誤認吳
萬恭上開證述，顯屬傳聞，而不予採納（見原判決正本第十一頁
第十三行至第十五行），此部分採證法則之運用，自屬於法有違
。以上，或係檢察官上訴意旨所指摘，或屬本院得依職權調查之
事項，應認原判決有撤銷發回更審之原因。
據上論結，應依刑事訴訟法第三百九十七條、第四百零一條，判
決如主文。
中    華    民    國  九十五  年    四    月   二十   日
                      最高法院刑事第十二庭
                          審判長法官  林  永  茂
                                法官  洪  文  章
                                法官  蘇  振  堂
                                法官  蕭  仰  歸
                                法官  何  菁  莪
      本件正本證明與原本無異
                                      書  記  官
中    華    民    國  九十五  年    四    月  二十六  日
                                                      Ｌ


司法院資訊處製作；財團法人民間司法改革基金會備份。
